【裁判字號】    92,台上,1398
【裁判日期】    920627
【裁判案由】    損害賠償
【裁判全文】
最高法院民事裁定                              九十二年度台上字第一三九八號
    上  訴  人  林立建設有限公司
    法定代理人  王 寶 珠
    上  訴  人  丙 ○ ○
    共      同
    訴訟代理人  林 華 山律師
    上  訴  人  丁 ○ ○
                甲○○○
                乙 ○ ○
                戊○○○
    共      同
    訴訟代理人  楊 昌 禧律師
右當事人間請求損害賠償事件，兩造對於中華民國九十年三月二十日台灣高等法院高
雄分院第二審判決（八十九年度重上字第五號），各自提起上訴，本院裁定如左：
    主  文
兩造上訴均駁回。
第三審訴訟費用由兩造各自負擔。
    理  由
按對於第二審判決上訴，非以其違背法令為理由，不得為之。又提起上訴，上訴狀內
應記載上訴理由，表明原判決所違背之法令及其具體內容，暨依訴訟資料合於該違背
法令之具體事實。民事訴訟法第四百六十七條、第四百七十條第二項定有明文。而依
同法第四百六十八條規定，判決不適用法規或適用不當者，為違背法令；依同法第四
百六十九條規定，判決有該條所列各款情形之一者，為當然違背法令。是當事人提起
上訴，如依民事訴訟法第四百六十八條規定，以第二審判決有不適用法規或適用法規
不當為理由時，其上訴狀或理由書應表明該判決所違背之法令條項，或有關判例、解
釋字號，或成文法以外之習慣或法理等及其具體內容，暨係依何訴訟資料合於該違背
法令之具體事實；如以民事訴訟法第四百六十九條所列各款情形為理由時，其上訴狀
或理由書應表明該判決有合於各該條款規定情形之具體內容，及係依何訴訟資料合於
該違背法令之具體事實。上訴狀或理由書如未依此項方法表明，或其表明者顯與上開
法條規定不合時，即難認為已合法表明上訴理由，其上訴自非合法。本件上訴人林立
建設有限公司、丙○○（下稱林立公司等）對於第二審判決提起上訴，雖以該判決違
背法令為由，惟核其上訴理由狀所載內容，係就原審取捨證據、認定事實所論斷：林
立公司等援用之對造上訴人丁○○、甲○○○、乙○○、戊○○○（下稱丁○○等）
簽立之貸款借據，不足以推翻兩造間前另件請求回復原狀事件（下稱前案），台灣高
雄地方法院八十一年度重上字第二一九號、原法院八十三年度重上更(一)字第一九號、
本院八十四年度台上字第二二四五號確定判決所認定「丁○○等向林立公司等購買房
地，其向銀行辦理貸款之履行期未屆至，乃林立公司等不顧其反對，擅自向銀行辦理
及取得貸款」之事實，林立公司等於本件否認上開事實，尚無可採等情，指摘其為不
當；及對於依卷存訴訟資料記載，原法院於言詞辯論期日已提示前案卷宗予兩造辯論
乙事（見原審卷二三七頁），泛指其未提示；而非表明該判決所違背之法令及其具體
內容，難認其已合法表明上訴理由。另丁○○等雖稱原判決與前確定判決矛盾及違背
本院三十年上字第八號判例，係違背法令云云，惟原法院對於丁○○等請求林立公司
等賠償其自民國八十一年十一月起至八十八年二月止繳交銀行貸款本息之損失，僅准
許其利息請求，而駁回本金部分，與前述確定判決判命林立公司等賠償丁○○等至八
十一年十月三十一日止之貸款本金及利息，雖有不同；然前確定判決係本於其所認定
「丁○○等於解除契約後，僅請求林立公司等返還其已付之自備款，並未請求林立公
司等返還銀行貸款部分」之事實，而為裁判（見卷附原法院八十三年度重上更(一)字第
一九號判決二四頁）；本件則因丁○○等自認前確定判決命林立公司等返還之價金係
包括貸款在內，原審乃以丁○○等本金部分之請求已於前案返還價金事件獲勝訴判決
確定為由，駁回其該部分之請求。原審認定之事實與前案既有不同，訴訟標的亦非同
一，顯無訴訟資料可認其與前確定判決矛盾或違背本院三十年上字八號判例，依上述
民事訴訟法第四百七十條第二項規定，亦難認丁○○等上訴為合法。又丁○○等在前
案依回復原狀之法律關係，請求林立公司等返還包含貸款在內之價金，既獲勝訴判決
確定，原不得於本件再主張捨棄該請求權（在本件訴訟從未依回復原狀之法則主張該
請求權），就同一金額（即貸款本金）改依債務不履行規定請求林立公司等賠償。丁
○○等於原法院稱「縱令伊有獲得雙重利益之可能，伊願就本件之本金損害，對於同
數額之前案價金請求捨棄」云云，顯與判決結果無涉，併附此敘明。
據上論結，本件兩造上訴均為不合法。依民事訴訟法第四百八十一條、第四百四十四
條第一項、第九十五條、第七十八條，裁定如主文。
中      華      民      國    九十二    年      六      月    二十七    日
                              最高法院民事第八庭
                                  審判長法官  吳  啟  賓
                                        法官  高  孟  焄
                                        法官  許  朝  雄
                                        法官  謝  正  勝
                                        法官  蘇  達  志
      右正本證明與原本無異
                                              書  記  官
中      華      民      國    九十二    年      七      月     十六     日
                                                                      Ａ


司法院資訊處製作；財團法人民間司法改革基金會備份。
